臺灣高等法院高雄分院刑事判決　　　　　　　　　　九十一年度上易字第四九一號
　　上訴人
　　即被告　乙○○
右上訴人因被告妨害自由案件，不服臺灣屏東地方法院九十年度易字第一五四０號中
華民國九十一年一月三十一日第一審判決（起訴案號：臺灣屏東地方法院檢察署九十
年度偵字第四三八三號）提起上訴，本院判決如左：
    主  文
上訴駁回。
    事  實
乙○○於民國八十四年間，曾因賭博罪，經台灣高雄地方法院判處有期徒刑四月，於
八十五年一月十九日執行完畢，又於八十六年間，因傷害罪，經同法院判處有期徒刑
三月確定，於八十六年八月二十二日執行完畢，仍不知悔改，為履行郭武士委託其所
經營之「明谷應收帳款諮詢顧問管理有限公司」代向陳志強催收債款之義務，竟不思
求合法途徑解決，以每日新台幣五百元之代價雇請十餘名姓名年籍不詳且均明知彼此
將以強暴方式對於債務人施加壓力，以達成為客戶收到債款目的之成年人，共同意圖
迫使陳志強出面解決債款並基於以強暴妨害人行使權利之犯意聯絡，於九十年三月十
六日起至同年月十八日止，接續數次在陳志強之父母甲○○、陳李菊位在屏東縣新園
鄉○○村○○路一０四號住處前，以拋撒冥紙、丟擲雞蛋等強暴方式，妨害甲○○、
陳李菊安寧居住之權利，並使甲○○、陳李菊因而心生畏懼，旋於同年月十七日暫時
遷離上址。案經屏東縣警察局東港分局報請臺灣屏東地方法院檢察署檢察官偵查起訴
。
     理  由
一、訊據被告乙○○矢口否認犯行，辯稱：受郭武士委託行使債權，而去跟陳志強協
    調，並未妨害人行使權利云云。惟查，被告於右揭時、地雇請並帶十餘名姓名年
    籍不詳之成年人接續三天去丟雞蛋、拋撒冥紙等事實，業據被告迭次供承在卷，
    核與被害人甲○○於原審指訴受害情節及證人郭武士偵查中所證述委任被告催受
    債款之經過情節相符，此外復有經濟部公司執照、高雄市政府營利事業登記證、
    委任契約、協議書、承諾書影本各一紙及本票影本十三紙附卷可佐；按行使債權
    追討欠款，政府設有法院，可循正當合法管道達其目的，除法律明定之特殊情況
    得自力救濟外（民法第一百五十一條、一百五十二條），並不允許債權人任意違
    法行使債權。又刑法第三百零四條所謂之「強暴」，係廣義指直接或間接對人行
    使之有形力而言，是糾眾於他人住家前丟雞蛋、拋撒冥紙係對物之不法物理力（
    有形力）之行使，雖非對他人身體直接為之，但衡情同樣足以使他人心生畏懼，
    （是被害人甲○○直陳：伊是因為會害怕而搬家），被告為迫使陳志強出面解決
    債務，以達成其為客戶收到債款目的，竟夥同數十名成年人接續數次，至陳志強
    父母甲○○、陳李菊住處前拋撒冥紙、丟擲雞蛋，已屬強暴行為方式，並因此妨
    害甲○○、陳李菊安寧居住之權利，被告辯稱未妨害人行使權利，顯不足採，本
    件事證明確，被告犯行洵堪認定。
二、核被告所為係犯刑法第三百零四條第一項強制罪，而其以單一之犯意，利用同一
    機會接續三日為同一性質之行為，接續侵害單一法益，係屬單一犯行之接續犯。
    又被告與十餘名姓名年籍不詳之成年人間，就上開犯行有犯意之聯絡，行為之分
    擔，均為共同正犯。被告以一接續行為同時侵害甲○○、陳李菊安寧居住之權利
    ，係一行為觸犯數罪名，屬想像競合，應從一重處斷。公訴人雖僅就被告妨害甲
    ○○行使安寧住居權利部分提起公訴，惟被告另行妨害陳李菊安寧居住權利部分
    犯行，與上開論罪科刑部分，為想像競合犯，有裁判上一罪關係，為起訴效力所
    及，本院自得併與審酌，附此敘明。被告於八十五年一月十九日執行完畢，又於
    八十六年間，因傷害罪，經同法院判處有期徒刑三月確定，於八十六年八月二十
    二日執行完畢，有臺灣屏東地方法院檢察署刑案資料查註紀錄表及臺灣高等法院
    被告全國前案紀錄表各一紙在卷可查，其受有期徒刑執行完畢後，五年之內再犯
    有期徒刑以上刑之本罪，為累犯，應依法加重其刑。被告犯罪事證既明，原審法
    院乃依刑法第二十八條、第三百零四條第一項、第五十五條、第四十七條、第四
    十一條第一項前段，罰金罰鍰提高標準條例第一條前段、第二條等規定，並審酌
    被告犯罪動機（受託替人要債）、目的（施壓促陳志強解決債務）、手段（拋撒
    冥紙、丟擲雞蛋）、犯罪所生之損害（妨害甲○○、陳李菊安寧居住之權利，甲
    ○○、陳李菊並因而心生畏懼於同年月十七日暫時遷離上址），被害人人數、侵
    害法益之種類及犯罪後坦承犯行、態度尚可等一切情狀，量處被告有期徒刑三月
    ，並諭知易科罰金之折算標準，認事用法均無不合，量刑亦稱允當，被告上訴否
    認犯行，指摘原判決不當，為無理由，應予駁回。
據上論斷，應依刑事訴訟法第三百六十八條，判決如主文。
本案經檢察官沈紹嘉到庭執行職務。
中    華    民    國     九十一     年       四       月      三十      日
                              臺灣高等法院高雄分院刑事第八庭
                                  審判長法官  郭雅美
                                        法官  張盛喜
                                        法官  洪兆隆
右正本證明與原本無異。
不得上訴。
                                      書記官  吳福連
中    華    民    國     九十一     年       五       月        三      日
附錄本案論罪科刑法條：
中華民國刑法第三百零四條
以強暴、脅迫使人行無義務之事或妨害人行使權利者，處三年以下有期徒刑、拘役或
三百元以下罰金。
前項之未遂犯罰之。
                                                                        Ｑ
